---
title: "Домашняя работа №8, Плеханов Антон 316"
output:
  html_document:
    df_print: paged
---

**Проверка наличия мультиколлинеарности признаков с помощью корреляционной матрицы и фактора инфляции дисперсии** 

Загрузка данных:
```{r}
file <- file.choose()
data <- read.csv(file)
```

Структура данных:
```{r}
str(data)
```

Для числовых признаков построим матрицу корреляций:
```{r}
library(corrplot)
numeric_features <- c("price", "repair", "house_age", "dist_to_subway", 
                      "subway_dist_to_center", "rooms", "footage", 
                      "floor", "first_floor", "last_floor", "max_floor")

numeric_data <- data[, numeric_features]

for (column in colnames(numeric_data)) {
  numeric_data[, column] <- as.numeric(numeric_data[, column])
}

M <- cor(numeric_data)
col4 <- colorRampPalette(c("#7F0000", "red", "#FF7F00", "yellow",
                           "#7FFF7F", "cyan", "#007FFF", "blue","#00007F"))
corrplot(M, method = "color", col = col4(10), cl.length = 11,
         order = "original",  addCoef.col = "black", 
         number.font = 1, number.cex = 0.5, 
         tl.cex = 0.7, tl.srt = 45, tl.col = "black", tl.offset = 1)
```

Отметим коэффициенты корреляции по модулю больше 0.5 между следующими парами признаков:
1. price и footage - коэффициент корреляции 0.69. Объясняется тем, что площадь квартиры является основным ценообразующим фактором, и связь между ними при прочих равных линейна.
2. max_floor и house_age - коэффициент корреляции -0.76. Обратная линейная зависимость между этими признаками объясняется техническим прогрессом. 
3. footage и rooms - коэффициент корреляции 0.65. (взаимосвязь очевидна: чем больше комнат, тем больше площадь квартиры)
4. max_floor и floor - коэффициент корреляции 0.58.


Проверка мультиколлинеарности с помощью фактора инфляции дисперсии. В качестве целевого признака выступает признак price.
```{r, warning=FALSE}
library(car)
vif(lm(price ~ repair + house_age + dist_to_subway + 
         subway_dist_to_center + rooms + footage + floor + 
         first_floor + last_floor + max_floor, data = data))
```

Максимальные значения фактора инфляции дисперсии для признаков max_floor (3.161492) и house_age (2.940965). Из предыдущего графика мы также выяснили, что коэффициент корреляции между ними достаточно высок (по модулю): -0.76. Поэтому имеет смысл удалить признак max_floor из линейной модели:
```{r}
vif(lm(price ~ repair + house_age + dist_to_subway + 
         subway_dist_to_center + rooms + footage + floor + 
         first_floor + last_floor, data = data))
```

Итого: все значения фактора инфляции дисперсии ниже 2.5. 



**Взаимосвязи между признаками**

Исследуем взаимосвязи между признаками с помощью диаграмм рассеяния:

```{r}
pairs(data[, c("price", "dist_to_subway", "repair", "house_age", "max_floor")], panel = panel.smooth)
```

Исходя из построенных графиков, явная обратная связь прослеживается между признаками max_floor и house_age, также присутствует слабая обратная связь между признаками price и dist_to_subway и слабая прямая связь между признаками price и max_floor.

```{r}
coplot(data$price ~  data$footage | data$AO * as.factor(data$hm),
       ylab = c("Цена, руб.", "Тип дома"),
       xlab = c("Площадь квартиры (м^2)", "Административный округ"),
       panel = function(x, y, ...) {
         tmp <- lm(y ~ x, na.action = na.omit)
         points(x, y, col="brown")
         abline(tmp) })
```

Прямая взаимосвязь между признаками price и footage не зависит от типа дома и административного округа.
В то же время из построенной диаграммы можем заключить, что квартиры с площадью выше 70 кв.м. в большинстве располагаются в домах типа monolith. 


```{r}
data$repair <- as.factor(data$repair)
coplot(price ~ dist_to_subway | AO * repair, data = data,
       xlab = c("Расстояние до метро, м", "Административный округ"),
       ylab = c("Цена, руб.", "Качество ремонта"),
       panel = function(x, y, ...) {
         tmp <- lm(y ~ x, na.action = na.omit)
         points(x, y, col="red")
         abline(tmp) })
```

Как и ожидалось, в большинстве административных округов зависимость между ценой и расстоянием до метро обратная.

**Дисперсионный анализ**

Выясним с помощью однофакторного дисперсионного анализа, оказывает ли влияние на цену фактор hm типа дома (block, brick, monolith, panel).

Для начала построим boxplot для распределния цены в зависимсоти от типа дома:
```{r}
data$hm <- as.factor(data$hm)
boxplot(price ~ hm, data, main = c("Графики распределения цены в зависимости", "от типа дома"), xlab = "Тип дома", ylab = "Цена", cex=0.5, col = rainbow(length(levels(data$hm))), outline = FALSE)
```

Исходя из того, насколько отличаются медианы цен, а также объема данных (всего более 12000 объектов) уже можно предположить, что различие между средними окажутся значимымми.

Проверим это с помощью соотвествующего статистического теста:
```{r}
M <- aov(price ~ hm, data = data)
summary(M)
```

p-value < 0.05, значит, фактор типа дома оказывает влияние на цену.



Проведем аналогичный анализ для фактора административного округа:
```{r}
data$AO <- as.factor(data$AO)
boxplot(data$price ~ data$AO, main = c("Графики распределения цены в зависимости", "от административного округа"), xlab = "", ylab = "Цена", las = 2, cex=0.5, col = rainbow(length(levels(data$AO))), outline = FALSE)
mtext("Административный округ", side = 1, line = 4)
```


```{r}
summary(aov(price ~ AO, data = data))
```

p-value < 0.05, значит, фактор административного округа оказывает влияние на цену.