---
title: "Домашняя работа №7, Плеханов Антон, 316"
output:
  html_document:
    df_print: paged
---

**Задания из комментариев**

Перерисованный barplot для количества успешных/неуспешных исходов в экспериментальной и контрольной группах для каждого медицинского центра:

```{r, warning=FALSE}
drug <-
  array(c(11, 10, 25, 27,
          16, 22, 4, 10,
          14, 7, 5, 12,
          2, 1, 14, 16,
          6, 0, 11, 12,
          1, 0, 10, 10,
          1, 1, 4, 8,
          4, 6, 2, 1),
        dim = c(2, 2, 8),
        dimnames = list(
          Group = c("Препарат", "Контроль"),
          Response = c("Успешно", "Неудачно"),
          Center = c("1", "2", "3", "4", "5", "6", "7", "8")))

library(reshape) # для функции melt()
drug.df <- data.frame(melt(drug,
                            id=c("Group", "Center", "Response")))
drug.df

library(ggplot2)
p1 <- ggplot(data = drug.df, aes(x = Center, y = value, fill = Response, width = 0.7))
p1 + geom_bar(stat = 'identity', position = 'dodge') + 
  facet_grid(Group~.) +
  scale_x_discrete(limits=c(1:8))
```


**Корреляционные взаимосвязи для датасета**

Загрузка данных.
```{r}
file <- file.choose()
```

```{r, warning=FALSE}
data <- read.csv(file)
attach(data)
```

Структура данных:
```{r}
str(data)
```

***Коэффициенты корреляции между ценой и качеством ремонта***

Коэффициент корреляции Пирсона показывает линейную зависимость между выборками, в случае, если они распределены нормально.

Поскольку качество ремонта - целое число от 1 до 4, о нормальной распределенности этого признака речи не идет. Использование же корреляции Спирмана предполагает, что в выборках нет равных значений. Поэтому будем использовать коэффициент корреляции Кендалла: 

```{r}
cor.test(price, repair, method='kendall')
```

P-value < 0.05, значит, гипотеза о равенстве нулю корреляции Кендалла отвергается. В то же время, значение корреляции, посчитанное по выборке, положительно и невелико, что говорит о прямой, но слабой взаимосвязи признаков.


***Коэффициенты корреляции между ценой и расстоянием до центра***

По вышеописанным причинам в для данной пары признаков корректно применять тест с корреляцией Кендалла

```{r}
cor.test(price, subway_dist_to_center, method = 'kendall')
```

P-value < 0.05, значит, нулевая гипотеза о равенстве нулю коэффициента корреляции отвергается. Значение коэффициента корреляции < 0, следовательно присутствует обратная взаимосвязь между признаками (что логично, т.к. чем меньше расстояние до центра Москвы, тем дороже стоимость квартиры)


***Демонстрация применения корреляции Пирсона и Спирмана на модельных данных***

Покажем применение корреляций Пирсона и Спирмана на выборках из нормального распределения:

```{r}
set.seed(1234)
X1 <- rnorm(100, mean = 2, sd = 3)
X2 <- rnorm(100, mean = 0, sd = 1)

cor.test(X1, X2, method = 'pearson')
cor.test(X1, X2, method = 'spearman')
cor.test(X1, X2, method = 'kendall')
```
Выборки Х1, Х2 были сгенерированы независимымо, поэтому значения всех коэффициентов корреляций близки к нулю.


Сгенерируем зависимые выборки из нормального распределения:
```{r}
X1 <- rnorm(100, mean = 2, sd = 2)
X2 <- (-2) * X1 + rnorm(100, mean = 0, sd = 0.5)

cor.test(X1, X2, method = 'pearson')
cor.test(X1, X2, method = 'spearman')
cor.test(X1, X2, method = 'kendall')
```
В этом случае выборки значения всех коэффициентов корреляции близки к -1, т.е. показывают сильную обратную зависимость между выборками. Коэффициент корреляции Пирсона равен -0.99, что свидетельствует о сильной линейной зависимости признаков.


**Использование методов хи-квадрат, точного теста Фишера, Кохрана-Мантеля-Хензеля**

***Тест Хи-квадрат***
Проверим с помощью теста Хи-квадрат, есть ли различие между расстоянием до ближайшего метро в юго-восточном (UVAO) и западном (ZAO) административных округах.
Для этого создадим новый признак 'sub_dist < threshold', и зададим порог threshold = 1000м. 

```{r}
threshold <- 1000
data[, "sub_dist < threshold"] <- as.numeric(data$dist_to_subway < threshold)
subdata <- 
  data[data$AO == 'UVAO' | data$AO == 'ZAO', c('AO', 'sub_dist < threshold')]

cont.table <- table(subdata)
cont.table

chisq.test(cont.table)
```

P-value > 0.05, следовательно, отличие в частотах квартир с расстоянием до метро больше/меньше 1 км в западном и юго-восточном административных округах статистически незначимо.

***Точный тест Фишера***

Точный тест Фишера для той же таблицы сопряженности:
```{r}
fisher.test(cont.table)
```

P-value > 0.05. Точный тест Фишера так же принимает нулевую гипотезу.


***Критерий Кохрана-Мантеля-Хензеля***

Для применения критерия Кохрана-Мантеля-Хензеля выберем из таблицы лишь некоторые признаки. В качестве признаков новой таблицы рассмотрим:
1. 'АО' - административный округ, где продается квартира.
2. 'sub_dist < threshold' - фактор, означающий, что расстояние до ближайшего метро меньше некоторого порога (в нашем случае 1000).
3. 'price_level' - фактор, показывающий принадлежность квартиры к некоторому ценовому сегменту (значения фактора: "0" - цена до 10 млн, "1" - цена от 10 до 15 млн, "2" - цена выше 15 млн)

```{r}
hist(price)
```

Составляем из исходных данных нужную таблицу data1:
```{r}
threshold <- 800
data[, "sub_dist < threshold"] <- as.numeric(data$dist_to_subway < threshold)

data[, 'price_level'] <- as.numeric(data$price > 10 * 10^6) +
                          as.numeric(data$price > 15 * 10^6)
data$price_level <- as.factor(data$price_level)

data1 <- data[, c('price_level', 'sub_dist < threshold', 'AO')]
data1
```
Преобрзауем data1 к виду многомерного массива с матрицами сопряженности для каждого административного округа:
```{r}
matrix.names <- c(levels(as.factor(data1$AO)))
row.names <- 0:2
col.names <- 0:1
arr <- array(dim = c(3, 2, 9), 
             dimnames = list(price_level = row.names, 
                             sub_dist_less_1000 = col.names,
                             AO = matrix.names))


for (ao in unique(data1$AO)) {
  ao_data <- data1[data1$AO == ao, ]
  arr[,,ao] <- table(ao_data)
}

arr
```
Таким образом, с помощью критерия Кохрана-Мантеля-Хензеля будем проверять гипотезу об отсутствии взаимосвязи между фактором расстояния до метро и фактором цены. 

Проведем тест Кохрана-Мантеля-Хензеля:
```{r}
mantelhaen.test(arr) 
```

p-value < 0.05, значит, нулевая гипотеза отвергается, т.е. взаимосвязь между расстоянием до ближайшего метро и ценой квартиры есть.