---
title: "ЦПТ"
output: html_notebook
---

```{r}
file <- file.choose()
data <- read.csv(file)
```

Попытаемся применить центральную предельную теорему для получения нормально распределенных величин.
```{r}
attach(data)

# в качестве выборки возьмем признак footage
X <- footage
X <- sample(X)

# гистограмма распрделения X
hist(X, freq = FALSE)
```

ЦПТ гласит, что центрированная и нормированная сумма н.о.р.с.в. сходится к нормальному распределению. Необходимо получить выборку из таких сумм.

Посчитаем значения среднего и дисперсии по всей выборке Х:
```{r}
X_mean <- mean(X)
X_sd <- sd(X)
```

Функия центрирования и нормирования суммы случайных величин:
```{r}
centrelize_normalize_sum <- function(Y, mean_val, sd_val) {

  n <- length(Y)
  (sum(Y) - n * mean_val) / (sd_val * sqrt(n))
}
```

Функция выделения подвыборок длины не меньше k из выборки:
```{r}
make_subsamples <- function(X, k) {
  subsamples <- list()
  index <- 1
  n <- length(X)
  while (index <= n) {
    subsamples <- append(subsamples, list(X[index : min(index + k - 1, n)]))
    index <- index + k
  }
  return(subsamples)
}
```

Разбиваем выборку Х на подвыборки длины 100, затем применяем функцию centrelize_normalize_sum для каждой подвыборки. Таким образом, получим выборку из распределения, стремящегося к нормальному, согласно ЦПТ.
```{r}
subsamples <- make_subsamples(X, 100)

sum_sample <- mapply(centrelize_normalize_sum, subsamples, rep(X_mean, length(subsamples)), rep(X_sd, length(subsamples)))
```

Получили следущее распределение:
```{r}
hist(sum_sample, freq = FALSE, breaks = 10)
```

Проверим выборку на нормальность с помощью теста Шапиро:
```{r}
library(rstatix)

shapiro.test(sum_sample)
```
p-value сильно больше 0.05, следовательно, гипотеза о нормальности согласуется с нашими данными (нулевая гипотеза - данные распределены не нормально, альтернативная - нормально)

### Эксперимент 2

Проведем эксперимент для подвыборок длины 80. В результате итоговая выборка будет иметь больший размер.
```{r}
subsamples <- make_subsamples(X, 80)

sum_sample <- mapply(centrelize_normalize_sum, subsamples, rep(X_mean, length(subsamples)), rep(X_sd, length(subsamples)))
```

Получили следущее распределение:
```{r}
hist(sum_sample, freq = FALSE, breaks = 10)
```

Проверка на нормальность:
```{r}
shapiro.test(sum_sample)
```

### Эксперимент 3

Проведем эксперимент для подвыборок длины 200. В результате итоговая выборка будет иметь размер 61.
```{r}
subsamples <- make_subsamples(X, 200)

sum_sample <- mapply(centrelize_normalize_sum, subsamples, rep(X_mean, length(subsamples)), rep(X_sd, length(subsamples)))
```

Получили следущее распределение:
```{r}
hist(sum_sample, freq = FALSE, breaks = 5)
```

Проверка на нормальность:
```{r}
shapiro.test(sum_sample)
```



Еще одно применение ЦПТ: к отличие от предыдущего примера, рассмотрим выборку размера 12181, полученную просто центрированием и нормированием каждого значение, а затем проверим гипотезу о нормальном распределении.


```{r}
X <- footage
hist(X, freq = FALSE)
```


```{r}
X_mu <- mean(X)
X_sd <- sd(X)

Y <- (X - X_mu) / X_sd
hist(Y, freq = FALSE, main=c("Гистограмма для центрированной", "нормированной выборки"))
```

Как и следовало ожидать, исходное распределение так и осталось бимодальным.
Проверим выборку на нормальность:
```{r}
library(rstatix)
Y <- sample(Y)
y <- sample(Y, 5000)
hist(y, freq = FALSE)
shapiro.test(y)
```



