---
title: "R Notebook"
output:
  html_document:
    df_print: paged
  pdf_document: default
---


```{r}
my.mat <- matrix(seq(1, 20), nrow = 4, ncol= 5, byrow = TRUE)
my.mat
```

```{r}
colnames(my.mat) <- LETTERS[1:5]
rownames(my.mat) <- 1:4
my.mat
```


```{r}
my.mat <- t(my.mat)
my.mat
```
```{r}
my.mat[2, 2]
is.integer(my.mat[2, 2])
is.logical(my.mat[2, 2])
is.character(my.mat[2, 2])
is.na(my.mat[2, 2])
is.double(my.mat[2, 2])
```
Загружаем файл формата csv. Файл содержит информацию о 12181 объявлении о продаже квартиры в Москве. Каждое объявление представлено 22 числовыми и категориальными признаками, среди которых цена, оценка ремонта по шкале от 1 до  4, возраст дома, в котором расположена квартира, расстояние до ближайшей станции метро и соответствующее id станции, количество комнат, административный округ, метраж и другие.
```{r}
file <- "C:\\Users\\antpl_0n4duwv\\Documents\\Studies\\prac\\moscow_apartment_listings.csv"
data <- read.csv(file, header = TRUE)
str(data)
```
Работать будем с таблицей, состоящей из всех 12181 строк и признаков "price", "repair", "house_age", "rooms", "footage".
```{r}
DF <- data[, c("price", "repair", "house_age", "rooms", "footage")]
```

Построим гистограмму распределния цен квартир:

```{r}
library(tidyverse)
ggplot(data = DF, aes_string(x = "price")) + geom_histogram(bins = 10)
```

Построим график зависимости цены от метража квартиры:
```{r}
ggplot(data = DF) + geom_smooth(aes(x = footage, y = price))
```

Проверим условие неотрицательности данных для датафрейма DF:
```{r}
ans <- TRUE
for (col in colnames(DF)) {
  i <- 1
  while (i <= dim(DF)[1]) {
    if (DF[i, col] < 0) {
      ans <- FALSE
      break
    }
    i <- i + 1
  }
}
ans
```
Оценка качества ремонта есть число от 1 до 4. Проверим, все ли оценки ремонта квартир валидны, то есть лежат в пределах от 1 до 4:
```{r}
ans <- TRUE
i <- 1
repeat {
  if (i == dim(DF)[1]) { break }
  if (DF[i, "repair"] < 1 || DF[i, "repair"] > 4) {
    ans <- FALSE
    break
  }
  i <- i + 1
}
ans
```
Создадим список из векторов-признаков "price", "footage", "hm" и построим гистограмму для признака "footage", а также график зависимости цены от метража для каждого значения признака "hm" - материала, из которого сделан дом.
```{r}
flat.list <- list(price = as.vector(data[, "price"]), footage = as.vector(data[, "footage"]), hm = as.vector(data[, "hm"]))

str(flat.list)

ggplot() + geom_histogram(mapping = aes(x = flat.list$footage), bins = 8)
ggplot() + geom_smooth(mapping = aes(x = flat.list$footage, y = flat.list$price, color = flat.list$hm))
```
