---
title: "R Notebook"
output:
  html_document:
    df_print: paged
---

Функция загрузки данных:
```{r}
load_data <- function(file.name = 0) {
  if (file.name == 0) { return("File name is not entered.") }
  data <- read.csv(file.name, header = TRUE)
  return(data)
}
```


```{r}
data <- load_data("C:\\Users\\antpl_0n4duwv\\Documents\\Studies\\prac\\moscow_apartment_listings.csv")
str(data)
```

Построим Bar Plot для количества объявлений о продаже квартиры в зависимости от административного округа Москвы: 
```{r}
make_bar_plot <- function(data) {
  data[, "AO"] <- as.factor(data[, "AO"])
  my_factor <- data[, "AO"]
  plot(my_factor, main = "Bar Plot", xlab = "districs", ylab = "the number of flats", las = 1, cex.names = 0.7, col = "grey22")
}
make_bar_plot(data)
```

```{r}
make_box_plots <- function(data) {
  my_factor <- factor(data[, "AO"])
  y <-  data[, "price"]
  plot(my_factor, y, main = "Box Plots", xlab = "Districs", ylab = "Price", las = 2, cex=0.5, col = "grey22")
  mtext("Price", side = 2, line = 5)
}
make_box_plots(data)
```



Построим график зависимости цены квартиры от ее метража:
```{r}
make_scatter_plot <- function(data) {
  plot(data[, c("footage", "price")], main = "Price in depence of footage", pch = '.')
}
make_scatter_plot(data)

```


Итого: функция загрузки и выборочной визуализации данных
```{r}
load_and_draw_data <- function(file.name) {
  data <- load_data(file.name)
  if (is.character(data)) { print(data); return() }
  make_bar_plot(data)
  make_box_plots(data)
  make_Scatter_plot(data)
  return(data)
}
```


Продемонстрируем возможности визаулизации функции plot на примере следующей функции:
```{r}
f <- function(x) {
  return(x + sin(x))
}

x <- seq(-5, 5, 0.5)
y <- f(x)

par(mfrow = c(2, 3), bg="white")
type_list <- list("h", "l", "p")
for (i in 1:6) {
  plot(x, y, main = as.character(i), xlab = "x", ylab = "f(x) = x + sin(x)", type = type_list[i %% 3 + 1], col = i, pch = i + 4, lwd = i / 4)
}

```





Примеры применения функций apply, lapply, sapply, vapply, mapply, rapply, tapply для векторной обработки данных.

Воспользуемся функцией tapply для того, чтобы посчитать среднюю цену за квартиру в зависимости от округа, в котором она расположена: 
```{r}
mean.price <- tapply(data[, "price"], data[, "AO"], FUN = mean)
mean.price

```

Переведем шкалу измерений цены в миллионы рублей c помощью функции sapply:
```{r}
round_to_millions <- function(num = 0) {
  round(num / 10^6, 1)
}

apply(mean.price, 1, round_to_millions)
```


Рассчитаем среднее время, необходимое человеку, чтобы добраться до центра на метро, если расстояние от дома до квартиры он будет преодолевать пешком.
(Считаем, что средняя скорость пешехода - 5 км/ч, средняя скорость метро - 50 км/ч)
```{r}
# все расстояния в метрах, результат в минутах
time_to_center <- function(dist_to_subway, dist_to_center) {
  return((dist_to_subway / 1000) / (5 / 60) + (dist_to_center / 1000) / (50 / 60))
}

# добавляем в датасет новый признак
data[, "time_to_center"] <- mapply(time_to_center, data[, "dist_to_subway"], data[, "subway_dist_to_center"])

road.time <- data[, "time_to_center"]

# среднее, минимальное и максимальное время в дороге до центра
mean(road.time)
min(road.time)
max(road.time)
```


Для демонстрации работы функции rapply создадим следующий список списков:
```{r}
l <- list(1, 2, list(3, 4, 5, list(6, 7, 8)), 9, list(10))

rapply(l, function(x) { return(x^2)})
```
Функция рекурсивно применяет операцию к вложенным спискам нескольких уровней.


